臺灣雲林地方法院民事裁定
110年度繼字第542號
聲  請  人  林銘松  


關  係  人  財政部國有財產署中區分署

法定代理人  趙子賢  
上列聲請人聲請為被繼承人林許氏端選任遺產管理人事件，本院
裁定如下：
    主  文
選任財政部國有財產署中區分署為被繼承人林許氏端（女、文久
元年即民國前00年00月00日生、生前最後住所：臺南州斗六郡斗
南街五間厝第三百八十五番地、於昭和20年即民國34年5 月14日
死亡）之遺產管理人。
准對被繼承人林許氏端之繼承人為承認繼承之公示催告。
被繼承人林許氏端之繼承人，應自本公示催告公告於司法院網站
之翌日起陸個月內承認繼承，上述期限屆滿，無繼承人承認繼承
時，被繼承人林許氏端之遺產，於清償債權，並交付遺贈物後，
如有賸餘即歸屬國庫。
聲請程序費用新臺幣壹仟元由被繼承人林許氏端之遺產負擔。
    理  由
一、本件聲請意旨略以：被繼承人林許氏端與聲請人共有坐落於
    雲林縣○○鎮○○○段00000 ○000 地號土地，而聲請人就前述土
    地已向鈞院起訴請求分割共有物，並經鈞院以110 年度調字
    第38號受理在案，惟被繼承人林許氏端已於昭和20年即民國
    34年5 月14日死亡絕家，故被繼承人林許氏端並無繼承人，
    其是否仍有應繼承之人不明，且其親屬會議亦未於1 個月內
    選定遺產管理人，致前述分割共有物事件存有選任遺產管理
    人事項亟待補正，使聲請人對前述共有土地無法行使權利，
    故有選任遺產管理人之必要，以俾利後續程序，爰依民法第
    1177、1178條之規定，請求選任被繼承人林許氏端之遺產管
    理人等語。
二、按繼承開始時，繼承人之有無不明者，由親屬會議於一個月
    內選定遺產管理人，並將繼承開始及選定遺產管理人之事由
    ，向法院報明；親屬會議依前條規定為報明後，法院應依公
    示催告程序，定六個月以上之期限，公告繼承人，命其於期
    限內承認繼承；無親屬會議或親屬會議未於前條所定期限內
    選定遺產管理人者，利害關係人或檢察官，得聲請法院選任
    遺產管理人，並由法院依前項規定為公示催告；被繼承人之
    所有繼承人均拋棄其繼承權者，亦準用關於無人承認繼承之
    規定，民法第1177條、第1178條、第1176條第6 項分別定有
    明文。
三、次按繼承在民法繼承編施行前開始者，除本施行法有特別規
    定外，不適用民法繼承編之規定；其在修正前開始者，除本
    施行法有特別規定外，亦不適用修正後之規定，民法繼承編
    施行法第1 條定有明文。又繼承開始（即被繼承人死亡日期
    或經死亡宣告確定死亡日期）於臺灣光復以前者（34年10月
    24日以前），應依有關臺灣光復前繼承習慣辦理；死亡絕戶
    （家）者如尚有財產，其經絕戶（家）再興，並有選定繼承
    人之事實或戶籍簿記載有選定繼承人者，得為戶主繼承及因
    此而開始之財產繼承。日據時期死亡絕戶（家）之遺產如未
    予歸公，致懸成無人繼承，光復後，應依我國民法繼承編之
    規定定其繼承人，不得再以絕戶（家）再興為由主張繼承申
    請登記；繼承開始在光復前，依當時之習慣有其他合法繼承
    人者，即不適用民法繼承編之規定。如無合法繼承人時，光
    復後應依民法繼承編規定定其繼承人，但該所定之繼承人應
    以民法繼承編施行之日生存者為限，繼承登記法令補充規定
    第1 點前段、第9 點及第13點亦分別定有明文。所謂絕家者
    ，乃家因喪失戶主，又無戶主繼承人而歸於消滅之謂。
四、經查，聲請人主張之上開事實，業據其提出被繼承人林許氏
    端之手抄式戶籍謄本為證，並經本院依職權調閱本院110 年
    度調字第38號分割共有物事件之卷證資料（含該案卷宗卷皮
    、起訴狀及卷內所附之土地登記第一類謄本、戶籍謄本、除
    戶戶籍謄本、手抄式戶籍謄本、訊問筆錄），除得知被繼承
    人林許氏端與聲請人僅係雲林縣○○鎮○○○段000 地號土地之
    共有人外，其餘部分均查核無訛。而依被繼承人林許氏端之
    手抄式戶籍謄本記載，顯示被繼承人林許氏端因於「大正七
    年六月三日前戶主死亡二付戶主相續」而成為「臺南州斗六
    郡斗南街五間厝第三百八十五番地」之戶主，嗣於「昭和貳
    拾年五月拾四日死亡絕家」等情，足資證明被繼承人林許氏
    端之遺產確屬無人承認繼承之狀態，參以本件未有經親屬會
    議選定遺產管理人之資料，是聲請人以利害關係人身分，聲
    請本院選定遺產管理人，尚無不合。
五、關於本件遺產管理人之人選，經本院徵詢財政部國有財產署
    中區分署雲林辦事處之意見，據其函覆：「……二、貴院檢附
    戶籍影本資料載，被繼承人林許端於昭和20年5 月14日死亡
    絕家並無繼承人。三、依聲請人聲請狀載被繼承人林許端遺
    有坐落雲林縣○○鎮○○○段00000 ○000 地號2 筆持分土地，經
    查土地建物查詢資料載，查無被繼承人林許端並無持分同段
    383-2地號；另同段385 地號土地，面積1,975 平方公尺，
    權利範圍108 分之6 （即109.72平方公尺），該土地並無設
    定抵押權等不良債權，經評估結果，本分署擔任其遺產管理
    人後，參照民法、本署代管無人承認繼承遺產作業要點等相
    關規定辦理後即可收歸國有，本分署同意擔任被繼承人林許
    端之遺產管理人」等語，有該分署雲林辦事處110 年5 月27
    日台財產中雲三字第11003033250 號函在卷可佐。本院審酌
    關係人財政部國有財產署中區分署，為本院轄內管理國有財
    產之公務機關，依其職務性質，對於遺產管理之法律程序顯
    較一般民眾熟悉，有相當之專業能力足以勝任管理職務，並
    同意擔任本件遺產管理人，且被繼承人之遺產於公示催告後
    ，仍無人承認繼承時，其遺產於清償債權及交付遺贈物後，
    如有賸餘，即歸屬國庫。執此，本院認為由關係人財政部國
    有財產署中區分署擔任被繼承人林許氏端之遺產管理人，應
    屬妥適，爰裁定如主文第1 項所示，並依法為承認繼承之公
    示催告，而無繼承人承認繼承時，被繼承人之遺產於清償債
    權，並交付遺贈物後，如有賸餘，歸屬國庫。 　 
六、依家事事件法第127 條第4 項，裁定如主文。
中    華    民    國   110    年    6     月    28    日
                  家事法庭      法  官  王雅苑
以上正本係照原本作成。
如對本裁定抗告須於裁定送達後10日內向本院提出抗告狀。
中    華    民    國   110    年    6     月    28    日
                                書記官  徐基典